【裁判字號】    88,交上易,3262
【裁判日期】    891219
【裁判案由】    過失致死
【裁判全文】
臺灣高等法院臺中分院刑事判決          民國八十八年度交上易字第三二六二號
    上  訴  人
    即  被  告  丙○○
右上訴人因過失致死案件，不服台灣台中地方法院中華民國八十八年十一月二十四日
第一審判決（民國八十八年度交易字第六二二號，起訴案號：台灣台中地方法院檢察
署民國八十八年度偵字第二○七六九號），提起上訴，本院判決如左：
    主      文
上訴駁回。
    事      實
一、丙○○前曾於民國（下同）八十三年間因傷害案件，經台灣彰化地方法院判處有
    期徒刑三月，如易科罰金以三百銀元折算一日確定，業於八十三年十二月二十七
    日易科罰金執行完畢。猶不知謹慎，於八十七年十一月二十四日凌晨零時十分許
    ，駕駛其叔父劉永聰所有車牌號碼ＰＵ─五七八六號自小客車，沿台中市○○路
    往大雅路方向行駛，行經中清路一七六巷與中康街交岔路口欲右轉中康街，於變
    換車道時應注意安全距離並讓直行車先行，而依當時天候晴雖係夜間有照明，且
    路面乾燥無缺陷，道路無障，視距良好等情況，並無不能注意之情形，乃丙○
    ○竟疏未注意及此而貿然右轉，致其右前車輪撞及亦應注意能注意而疏未注意其
    車前狀況沿中清路同向自其右後直行復未戴用安全帽之張庭源所駕駛之車牌號碼
    ＭＹＴ－一七五號機車車前方，張庭源因而人車倒地受有頭部外傷致顱腦損傷，
    送醫後延至同日下午二時三十七分許傷重不治死亡。
二、案經台中市警察局第四分局報請臺灣臺中地方法院檢察署檢察官相驗後自動檢舉
    偵查起訴。
    理      由
一、上訴人即被告丙○○（下稱上訴人）經本院合法傳喚並未到庭，且其於原審審理
    時雖坦承有於右揭時、地駕駛前開自小客車與被害人張庭源（下稱被害人）所騎
    乘之機車發生車禍等情不諱，惟矢口否認有何過失致死之犯行，辯稱：當天渠是
    要右轉，渠車係停止狀態，是被害人之機車超速衝撞到渠車才肇事云云。惟查右
    揭事實業據被害人之母乙○○於警局、檢察官偵訊時及原審法院審理中指訴甚詳
    ，並有台中市○○○道路交通事故調查報告表及照片十張附卷可稽，而依卷附上
    訴人所駕自用小客車之車損照片顯示，上訴人車係右前角凹損，再參以上訴人肇
    事後到案接受警訊時亦自承其當時欲右轉，車頭已駛入慢車道，忽然發現其右後
    方一輛機車急駛過來，其還來不及反應，該部機車就撞上其右前車輪部位等情明
    確，足見本件應係上訴人之車行經肇事路口欲右轉時疏未注意保持安全距離並讓
    其右側直行同向在後之被害人機車先行致撞及被害人機車而肇事甚明。而被害人
    確係因本件車禍而受有頭部外傷，致顱腦損傷死亡，亦經檢察官督同法醫師相驗
    屬實，製有勘驗筆錄、驗斷書及相驗屍體證明書各一份在卷可稽。按汽車行駛於
    雙向四車道時，駕駛人於變換車道時，應注意安全距離，並讓右側直行車先行，
    道路交通安全規則第九十八條第一項第六款定有明文（並參交通部六十三年十二
    月十一日交路六三字第一一二四五號函示），上訴人自承考領有汽車駕駛執照，
    其於駕車時自應注意上述交通安全規定。又依附卷之道路交通事故調查報告表所
    載，本件車禍當時、天候晴，雖係夜間，但有照明，且路面乾燥無缺陷，道路無
    障，視距良好等情況，有上開道路交通事故調查報告表存卷可參，是上訴人於
    肇事當時，亦無不能注意之情事；詎其竟疏未注意及此而貿然右轉，而撞及其同
    向右側後方直行中之被害人倒地受傷死亡，可證上訴人因於其右轉時未注意安全
    距離並讓直行車先行致肇事之行為，顯有過失。雖依前揭調查報告表及兩造車損
    照片可知，被害人騎乘機車亦疏未注意車前狀況，以致肇事，應與有過失，然此
    尚無得解免於上訴人應負過失之責。又本件經檢察官送請台灣省台中市區車輛行
    車事故鑑定委員會鑑定結果亦與本院為相同之認定，此有該會鑑定意見書在卷可
    資佐證，上訴人前揭所辯，顯與事實不符，洵無足採。另本件嗣雖經檢察官再送
    請台灣省車輛行車事故覆議鑑定委員會鑑定結果，雖認定被害人於本件車禍無肇
    事因素，然被害人騎乘機車確有疏未注意其車前狀況之過失等情，業如前述，是
    前開覆議結果未能審酌及此，尚有疏漏而無可採，而被害人死亡，確因上訴人之
    前述過失行為所引起，則上訴人過失肇事行為，與被害人死亡之間，自具有相當
    因果關係。從而，本件事證明確，上訴人過失之犯行洵堪認定。
二、核上訴人所為係犯刑法第二百七十六條第一項之因過失致人於死罪。查上訴人前
    曾於八十三年間因傷害案件，經台灣彰化地方法院判處有期徒刑三月，如易科罰
    金以三百銀元折算一日確定，業於八十三年十二月二十七日易科罰金執行完畢，
    有卷附臺灣臺中地方法院檢察署刑案資料查註紀錄表可按，其於五年以內再犯本
    件本刑為有期徒刑以上之刑之罪，為累犯，應依刑法第四十七條規定加重其刑。
    原審審酌上訴人之過失程度、被害人亦與有過失且未戴用安全帽（有上述道路交
    通事故調查報告表可佐），有違道路交通安全規則第八十八條第五款規定，並為
    加重其傷情原因，上訴人於肇事後已與被害人家屬達成民事和解，賠償新台幣二
    百五十萬元，有卷附調解書影本一紙可證，並其品行等一切情狀，適用刑法第二
    百七十六條第一項、第四十七條、第四十一條，罰金罰鍰提高標準條例第一條前
    段、第二條規定，量處上訴人有期徒刑六月，並諭知如易科罰金以三百銀元折算
    壹日之易科罰金折算標準，以示懲儆，其認事用法，核無違誤，量刑亦稱允當。
    上訴人未具理由提起上訴，經核為無理由，自應予駁回。
三、上訴人經合法傳喚，無正當理由未於本院審判期日到庭，爰不待其陳述，逕行判
    決，附此明。
四、據上論斷，應依刑事訴訟法第三百六十八條、第三百七十一條，判決如主文。
本案經檢察官甲○○到庭執行職務。
中      華      民      國    八十九     年       一      月    十九  日
                                  臺灣高等法院臺中分院刑事第三庭
                                        審判長法  官  方  艤  駐
                                              法  官  王  德  麟
                                              法  官  吳  信  銘
右正本證明與原本無異。
不得上訴。
                                              書記官  柯  孟  伶
中      華      民      國    八十九     年       一      月   二十一   日
附錄本案論罪科刑法條全文
刑法第二百七十六條
因過失致人於死者，處二年以下有期徒刑、拘役或二千元以下罰金。
從事業務之人，因業務上之過失犯前項之罪者，處五年以下有期徒刑或拘役，得併科
三千元以下罰金。
                                                                        Ｈ


司法院資訊處製作；財團法人民間司法改革基金會備份。
